最高法院刑事判決　　　　　　　　　　　　　　　　八十八年度台非字第二六五號
　　上訴人　最高法院檢察署檢察總長
　　被　告　甲○○非常上訴書.
　　　　　　　　　　女
右上訴人因被告擄人勒贖案件，對於台灣高等法院高雄分院中華民國八十七年三月三
十一日第二審確定判決（八十七年度上訴字第五二四號，起訴案號：台灣高雄地方法
院檢察署八十六年度偵字第二七七一五號），認為違法，提起非常上訴，本院判決如
左：
    主  文
原判決撤銷，由台灣高等法院高雄分院依判決前之程序更為審判。
    理  由
非常上訴理由稱：「本件原判決以被告楊惠貞（諒係甲○○之誤）意圖勒贖而擄人，
於未經取贖而釋放被害人等情，因認第一審法院適用懲治盜匪條例第二條、刑法第五
十九條論被告意圖勒贖而擄人，處有期徒刑十三年之判決並無不合，予以維持，將被
告之上訴駁回，雖非無見。惟查懲治盜匪條例第八條既規定刑法第三百四十七條第五
項之規定，於盜匪案件仍適用之，而懲治盜匪條例為刑法之特別法，依特別法優於普
通法之原則，案件如有上開減輕其刑之情形，自應優先適用懲治盜匪條例第八條，刑
法第三百四十七條第五項特別減輕之規定，予以減輕其刑，乃第一審判決竟捨棄特別
減輕之法律不用，適用一般減輕之刑法第五十九條之規定，自有違誤，原審判決不予
糾正，竟予維持，均有適用法則不當之違法。案經確定，爰依刑事訴訟法第四百四十
一條、第四百四十三條提起非常上訴，以資救濟。」等語。
本院按：刑法第五十九條所規定之酌量減輕其刑，係裁判上之減輕，必以犯罪之情狀
可憫恕，認為宣告法定最低度之刑猶嫌過重者，始有其適用；如別有法定減輕之事由
者，應優先適用法定減輕事由減輕其刑後，猶嫌過重時，始得為之。查刑法第三百四
十七條第五項關於犯擄人勒贖罪，未經取贖而釋放被害人者，得減輕其刑之規定，於
盜匪案件仍適用之，懲治盜匪條例第八條定有明文。本件原確定判決認定，被告甲○
○意圖勒贖而擄人，將被害人楊雅婷擄走後，未經取贖之前，因故將之釋放，係犯懲
治盜匪條例第二條第一項第九款之擄人勒贖罪。依其認定之事實，於減輕其刑時，自
應優先適用懲治盜匪條例第八條、刑法第三百四十七條第五項規定，方屬正當。如其
犯罪之情狀可憫恕，仍須依上開規定減輕後，量處最低度刑，猶嫌過重時，始得再依
刑法第五十九條規定酌減其刑。乃第一審判決，未優先斟酌法定減輕事由，即逕依刑
法第五十九條規定酌減其刑，自有適用法則不當之違法，原審未予糾正，率予維持，
同屬違誤。案經確定，非常上訴意旨執以指摘，為有理由，應由本院將原判決撤銷。
又被告所犯擄人勒贖罪，依懲治盜匪條例第八條、刑法第三百四十七條第五項規定減
輕其刑後，是否仍有刑法第五十九條所規定酌量減輕其刑之事由，事實審法院有裁量
權；且原審漏未審酌上開法定減輕原因（少一次得減輕其刑機會），自屬不利於被告
，為維持被告之審級利益，爰撤銷原判決，由原審法院依判決前之程序更為審判，以
資救濟。
據上論結，應依刑事訴訟法第四百四十七條第二項前段，判決如主文。
中      華      民      國    八十八    年      九      月     十六     日
                              最高法院刑事第十一庭
                                  審判長法官  陳  炳  煌
                                        法官  陳  正  庸
                                        法官  陳  世  雄
                                        法官  陳  東  誥
                                        法官  張  春  福
      右正本證明與原本無異
                                              書  記  官
中      華      民      國    八十八    年      九      月     二十     日
                                                                      Ｑ
